臺灣彰化地方法院民事判決　八十九年度訴字第七○五號
　　原　　　告　甲○○
　　送達代收人　庚○○
　　被　　　告　壬○○
　　被　　　告　乙○○
　　被　　　告　辛○○
　　被　　　告　子○○
　　被　　　告　丑○○
　　被　　　告　卯○○
　　被　　　告　癸○○
　　訴訟代理人　陳候常
　　被　　　告　己○○
　　被　　　告　戊○○
　　被　　　告　丁○○
　　訴訟代理人　丙○○
右當事人間分割共有物事件，本院判決如左：
    主    文
兩造共有坐落彰化縣福興鄉○○段八七五地號、建、面積一八三三平方公尺土地，其
分割方法如附圖一所示（即鹿港地政事務所九十一年三月五日土地複丈成果圖，編號
Ａ部分面積三三五平方公尺分歸被告乙○○取得；編號Ｂ部分面積八十四平方公尺分
歸被告己○○取得；編號Ｃ部分面積八十四平方公尺分歸被告戊○○取得；編號Ｄ部
分面積八十四平方公尺分歸被告丁○○取得；編號Ｅ部分面積八十四平方公尺分歸被
告丙○○取得；編號Ｆ部分面積二八三平方公尺分歸兩造共同取得，並按原應有部分
比例保持共有；編號Ｇ部分面積三三五平方公尺分歸原告取得；編號Ｈ部分面積二五
一平方公尺分歸被告辛○○、子○○、丑○○、卯○○、癸○○及陳候常共同取得，
並按原應有部分比例保持共有；編號Ｉ部分面積二五二平方公尺分歸被告壬○○取得
；編號Ｊ部分面積四十一平方公尺分歸兩造共同取得，並按原應有部分比例保持共有
）。
訴訟費用由兩造按如附表所示之應有部分比例負擔。
    事實及理由
一、原告主張：坐落彰化縣福興鄉○○段第八七五地號、建、面積一八三三平方公尺
    土地為兩造共有，按各共有人得隨時請求分割共有物，兩造就共有之系爭土地並
    無因物之使用目的不能分割，或定有不能分割之期限等情，兩造就分割方法又無
    法達成協議等情，並聲明：如主文所示。
二、被告辛○○、子○○、丑○○、卯○○、癸○○、陳候常及壬○○則以：同意分
    割，但不同意原告提出之分割方案，因該方案無視既成道路之存在，且不符共有
    人現使用狀況，又被告壬○○及陳候常、辛○○、子○○、丑○○、卯○○、癸○○等六人之父陳庚辛與原告、被告乙○○、李忠一之父李火旺簽訂買賣契約時
    ，雙方言明「土地標示彰化縣福興鄉大崙第三七六號（系爭土地之舊地號），以
    上所有權一部六分之二約約定南畔面東西透寮之地址買賣，顯就南畔面原西透寮
    之地為被告壬○○、陳候常使用，原告等人均為李火旺之子孫，不可推諉不知，
    均應受該契約拘束，被告辛○○、子○○、丑○○、卯○○、癸○○、寅○○等
    六人願保持共有，請求依附圖二之方案分割；被告己○○、戊○○、丁○○及丙○○則以：同意分割，並同意原告提出之分割方案等語。
三、原告主張之事實，並據提出土地登記簿謄本為證，並為被告所不爭執，堪信為真
    實。從而原告依民法第八百二十三條第一項、第八百二十四條第二項之規定，訴
    請裁判分割兩造共有之系爭土地，應予准許。
四、系爭土地之分割方法本院斟酌：（１）系爭土地上偏南方有被告壬○○及陳候常
    之磚造建物，且二建物間有一巷道，另系爭土地西南方及西北方各有一道路。（
    ２）共有人辛○○、子○○、丑○○、卯○○、癸○○、陳候常等人願意保持共
    有。（３）為免分割後之土地形成袋地，有於共有土地另闢道路之必要等情。本
    院認原告所主張如附圖一之分割方案，除將現有道路保留外，另闢一通道使分割
    後土地之所有權人均能對外通行，分割後之土地方正，合於建築法規以利建築使
    用，且將壬○○及陳候常現有之建物所在地分歸其所有，符合使用現狀，兼顧各
    共有人之利益及提高土地之利用價值，爰採取該方案作為系爭土地之分割方法。
    被告壬○○主張應依原購買位置分配土地予伊，即如附圖二所示之位置，被告辛○○、子○○、丑○○、卯○○、癸○○、陳候常等六人則主張系爭土地與東南
    側之同段八八二地號土地中間有一既成巷道，且該巷道通至東北側之同段第八七
    七地號土地，如依附圖一之方案，必須將既成巷道封閉，惟依壬○○提出之契約
    書（杜賣契字）僅載明「約定南面東西透寮之地址買賣」，有該契約書影本在卷
    可稽，如前所述，依附圖一之方案，其分得之位置即為其現有建物所在，另原告
    及被告兼訴訟代理人丙○○均否認被告兼訴訟代理人陳候常所言，且依鹿港地政
    事務所八十九年十月四日之土地複丈成果圖可知，系爭土地與相鄰之第八八二、
    八七七地號土地並無如被告兼訴訟代理人陳候常所言之既成巷道，且依附圖二之
    方案，原告及被告乙○○分得之土地狹長，不利使用，是該方案不可採。
五、本件被告等人之行為，按當時之訴訟程度，為其等伸張權利所必要者，爰命勝訴
    之原告負擔一部分之訴訟費用。
結論，本件原告之訴為有理由，依民事訴訟法第七十八條、第八十一條第二款、第八
十五條第一項但書，判決如主文。
中　　　華　　　民　　　國　　九十一　　年　　　四　　　月　　　九　　　日
                                    臺灣彰化地方法院民事第二庭
~B法　　　官　林慧英
附表
姓　名        應有部分
甲○○        ２／９
壬○○        １／６
乙○○        ２／９
陳候常        １／３６
辛○○        １／３６
子○○        １／３６
丑○○        １／３６
卯○○        １／３６
癸○○        １／３６
丙○○        ２／３６
丁○○        ２／３６
戊○○        ２／３６
己○○        ２／３６
右為正本係照原本作成。
如對本判決上訴須於判決送達後廿日內向本院提出上訴狀。
中　　　華　　　民　　　國　　九十一　　年　　　四　　　月　　　十　　　日
~B法院書記官　張俞文
